【裁判字號】    99,基簡,1180
【裁判日期】    990824
【裁判案由】    竊盜
【裁判全文】
臺灣基隆地方法院刑事簡易判決        99年度基簡字第1140號
公  訴  人  臺灣基隆地方法院檢察署檢察官
被      告  顏宏儒
            顏慧如
            甲○○
上列被告等因贓物等案件，經檢察官提起公訴（九十九年度偵字
第一八五三、二○九○、二三○○、二五六五、二七四六號），
被告顏宏儒於警詢、檢察官偵訊及本院準備程序、被告顏慧如於
本院準備程序、被告甲○○於本院審判程序自白犯罪，本院認為
宜適用簡易判決處刑程序，逕以簡易判決處刑如下：
    主  文
顏宏儒共同竊盜，處有期徒刑肆月，如易科罰金，以新臺幣壹仟
元折算壹日，扣案鑰匙壹支沒收；又結夥三人以上竊盜，未遂，
處有期徒刑月，如易科罰金，以新臺幣壹仟元折算壹日，扣案
捲揚機壹臺沒收。應執行有期徒刑伍月，如易科罰金，以新臺幣
壹仟元折算壹日，扣案鑰匙壹支、捲揚機壹臺均沒收。
甲○○結夥三人以上竊盜，未遂，處有期徒刑月，如易科罰金
，以新臺幣壹仟元折算壹日，扣案捲揚機壹臺沒收。
顏慧如搬運贓物，處有期徒刑貳月，如易科罰金，以新臺幣壹仟
元折算壹日。
    事實及理由
一、犯罪事實
  (一)顏宏儒與張家杰（本院另以通常程序審判）基於意圖為自己
    不法所有之竊盜犯意聯絡，於民國九十九年四月九日上午六
    時五十分許，共乘張家杰前所竊得、並由其改懸掛因不明原
    因取得之三九八六－ＤＧ車牌二面之車號一一一七－ＥＹ號
    自用小客車（張家杰所涉竊盜上開車輛罪嫌，本院另以通常
    程序審判）前往臺北縣萬里鄉中幅村中幅三三號前，由顏宏
    儒負責在旁把風，張家杰則趁無人注意之際，以自備鑰匙一
    支，插入臺北縣萬里鄉公所所有而由賴天生停放上開地點之
    車號四八八一－ＶＮ號自用小貨車車門門鎖而開啟車門，嗣
    並發動該車駕駛離去，而共同竊取得手，顏宏儒則駕駛上開
    車號一一一七－ＥＹ號自用小客車隨同離去。顏宏儒及張家
    杰共同竊得上開自用小貨車後，由張家杰先將該車停放在基
    隆市○○區○○街一四一巷五三之九號內，嗣於翌日凌晨二
    時許，張家杰駕駛前述自用小客車搭載顏宏儒前往上開停車
    地點，由顏宏儒持張家杰所交付上揭行竊之鑰匙下車，欲駕
    駛渠等所竊得之上開自用小貨車時，為警當場查獲顏宏儒，
    並扣得上開鑰匙一支、自用小客車及自用小貨車，及在上開
    自用小客車上扣得張家杰所有捲揚機、電鑽、砂輪切割機、
    發電機各一臺及該車所懸掛之車號三九八六－ＤＧ號車牌二
    面，張家杰則趁隙逃逸（嗣上開自用小客車及自用小貨車均
    經警發還被害人）。
  (二)顏宏儒、甲○○與張家杰（本院另以通常程序審判）另基於
    意圖為自己不法所有之竊盜犯意聯絡，於九十九年四月二十
    九日凌晨二時十分許，由顏宏儒駕駛張家杰前所竊得、並由
    其改懸掛因不明原因取得之Ｅ三－九八五八號車牌二面之車
    號一八三○－ＧＺ號自用小貨車搭載張家杰，由甲○○駕駛
    張家杰前所竊得、並由其改懸掛因不明原因取得之七Ｔ－七
    七五三號車牌二面之車號ＥＷ－六七六○號自用小客車，而
    結夥三人前往臺北縣瑞芳鎮○○路之瑞慶橋道路拓寬工程工
    地（張家杰所涉竊盜上開車輛罪嫌，本院均另以通常程序審
    判），因顏宏儒發覺工地內裝有監視器，張家杰即單獨起意
    ，持自備之鉗子損壞該工地內之監視器三支，除其中二支隨
    手丟棄外，其餘一支亦隨手丟進其上開乘坐之車內，足以生
    損害於該工地施工廠商永槃營造有限公司（張家杰所涉毀棄
    損壞罪嫌，本院另以通常程序審判）；嗣渠等開始著手以所
    所攜帶捲揚機竊取工地內之鋼筋時，經工地主任陳源忠發覺
    監視錄影畫面消失，遂報警並會同逮獲顏宏儒，並在現場扣
    得上開張家杰等人所使用之車輛（含所懸掛之車牌）、捲揚
    機、十四吋鋁圈四個（含胎）、張家杰所破壞之監視器一支
    、張家杰前所竊得之發電機（張家杰所涉竊盜發電機罪嫌，
    本院另以通常程序審判）、顏宏儒所有MOTOROLA廠牌行動電
    話、張家杰所有NEC 廠牌行動電話一支，張家杰及甲○○則
    趁隙逃逸而未遂（嗣上開自用小貨車、自用小客車、監視器
    及發電機均經警發還被害人）。
  (三)緣張家杰於九十九年五月二十一日上午某時，依其前所竊得
    鄭茵文之機車內帳單所載，前往基隆市○○區○○路二八六
    巷十七之三號鄭茵文住處，趁無人在家之際，持上開同時竊
    得之鄭茵文住處鑰匙開門入內，竊取液晶電視二臺、電腦一
    臺（含BENQ廠牌液晶螢幕一臺）、SONY廠牌攝影機一臺、飛
    利浦廠牌濾水器一組、麥克風二支、戒指二枚、金墬子一枚
    、MOTOROLA廠牌W210型號行動電話一支、土地權狀、護照及
    臺胞證各二本、普通重型機車駕駛執照、聯邦銀行加油卡、
    華僑銀行金融卡、中國信託銀行金融卡、電信卡、加油卡、
    基隆第二信用合作社金融卡各一張、印章等物得手（張家杰
    所涉竊盜上開財物罪嫌，本院均另以通常程序審判）後，將
    上開贓物陸續搬至該址一樓樓梯間時，因思及該處巷弄狹窄
    ，車輛無法開至門口載運贓物，又不願二次往返，遂商請友
    人顏慧如協助搬運贓物；嗣顏慧如到場後，可預見張家杰委
    請搬運之物品均屬其所竊取之贓物，仍基於縱係如此亦不違
    反其本意之搬運贓物故意，依張家杰之指示，協助將上開贓
    物搬運至張家杰所駕駛其前所竊得、並由其改懸掛因不明原
    因取得之二六九七－ＦＨ號車牌二面之車號○二三五－ＥＳ
    號自用小客車（張家杰所涉竊盜上開車輛罪嫌，本院另以通
    常程序審判）上，由張家杰載運離去。嗣經警據鄭茵文報案
    而調閱上址大樓門口監視錄影畫面，發現張家杰與顏慧如搬
    運贓物外出，而認渠等二人涉有竊盜犯嫌，於同年月二十七
    日晚間九時十分許，前往基隆市○○區○○路二八六巷十七
    之三號顏慧如住處，發現張家杰亦在該處，經顏慧如同意搜
    索後，扣得鄭茵文所失竊之上開行動電話、普通重型機車駕
    駛執照、聯邦銀行加油卡、華僑銀行金融卡、中國信託銀行
    金融卡、電信卡、加油卡、基隆第二信用合作社金融卡各一
    張等物，再經張家杰偕同警員自其所騎駛之機車內查扣上開
    SONY廠牌攝影機一臺，嗣再經警第二度前往顏慧如上址住處
    搜索結果，扣得上開鄭茵文所失竊BENQ廠牌液晶螢幕一臺、
    飛利浦廠牌濾水器一組、麥克風二支等物，而查悉上情（嗣
    上開扣案之贓物均經警發還被害人）。
二、案經基隆市警察局第二分局、陳源忠訴由臺北縣政府警察局
    瑞芳分局分別報請臺灣基隆地方法院檢察署檢察官偵查起訴
    。
三、上開犯罪事實，有下列證據可資認定：
  (一)犯罪事實(一)部分
  1.被告顏宏儒於警詢、檢察官偵訊、本院準備程序之自白（九
    十九年度偵字第一八五三號卷〈下稱偵(一)卷〉第十至十三、
    八五至八六頁、本院九十九年度易字第二八一號卷〈下稱本
    院卷〉第六五頁）。
  2.證人即同案被告於檢察官偵訊時之自白（九十九年度偵字第
    二三○○號卷〈下稱偵(六)卷〉第八六頁）。
  3.證人即被害人賴天生警詢時之陳述（偵(一)卷第十六至十七頁
    ）。
  4.扣案鑰匙一支（臺灣基隆地方法院檢察署九十九年度證字第
    六二四號扣押物品清單，偵(一)卷第八三頁）。
  5.證人賴天生所出具之贓物認領保管單、基隆市警察局車輛尋
    獲電腦輸入單（偵(一)卷第二三、二八頁）。
  6.警方蒐證照片（偵(一)卷第三十頁）。
  (二)犯罪事實(二)部分
  1.被告顏宏儒於警詢、檢察官偵訊時之自白及於本院準備程序
    對所涉罪名為認罪表示及對被訴事實所為自白（九十九年度
    偵字第二○九○號〈下稱偵(三)卷〉第八至十一、九二至九四
    、一○三頁、偵(一)卷第一七六頁、本院卷第六六頁）。
  2.被告甲○○於本院審判程序對所涉罪名為認罪表示及對被訴
    事實所為自白（本院卷第一一九頁）。
  3.同案被告張家杰於檢察官偵訊時之陳述（偵(一)卷第一七五頁
    ）。
  4.證人即告訴人陳源忠警詢時之陳述（偵(三)卷第十七至十九頁
    ）。
  5.臺北縣政府警察局瑞芳分局搜索扣押筆錄及扣押物品目錄表
    、代保管單、告訴人陳源忠所出具之贓物認領保管單（偵(三)
    卷第二一至二五、二八至三十頁）。
  6.警方蒐證照片（偵(三)卷第四九至五八頁）。
  (三)犯罪事實(三)部分
  1.被告顏慧如於警詢、檢察官偵訊時之陳述及於本院準備程序
    對所涉罪名為認罪表示及對被訴事實所為自白（九十九年度
    偵字第二五六五號〈下稱偵(五)卷〉第十二至十八、一○四至
    一○五頁、本院卷第六七頁）
  2.同案被告張家杰於警詢及檢察官偵訊時之陳述（偵(五)卷第六
    至十一、一○一至一○三頁）。
  3.證人鄭茵文於警詢時之陳述（偵(五)卷第二四至三一頁）。
  4.基隆市警察局第二分局搜索扣押筆錄及扣押物品目錄表、被
    害人鄭茵文及其配偶林傑所出具之贓物認領保管單（本院卷
    第五五至六十頁、偵(五)卷第三八至四一、三二至三三頁）。
  5.監視錄影畫面翻拍照片（偵(五)卷第三五至三七頁）。
四、論罪科刑
  (一)按刑法上所謂結夥三人以上係指有共同犯罪之故意，結為一
    夥而言，把風行為，在排除犯罪障礙，助成犯罪之實現，在
    合同意思範圍內分擔犯罪行為之一部，故亦係共同正犯而應
    計入結夥之內（最高法院七十二年度台上字第三二○一號判
    決意旨可資參照）。上開犯罪事實(二)部分，被告顏宏儒、甲
    ○○及同案被告張家杰三人，縱有其中一人係在旁把風或甚
    至在車上接應，揆諸前揭說明，仍屬共同正犯而應計入結夥
    之內。是核被告三人所為，被告顏宏儒係犯刑法第三百二十
    條第一項之竊盜罪及同法第三百二十一條第二項、第一項第
    四款之結夥三人以上竊盜未遂罪；被告甲○○係犯刑法第三
    百二十一條第二項、第一項第四款之結夥三人以上竊盜未遂
    罪；被告顏慧如係犯刑法第三百四十九條第二項之搬運贓物
    罪。
  (二)起訴書原認上開犯罪事實(二)部分，被告顏宏儒及甲○○係涉
    犯刑法第三百二十條第三項及第一項之竊盜未遂罪，惟經本
    院認定此部分犯罪事實應論處刑法第三百二十一條第二項、
    第一項第四款之結夥三人以上竊盜未遂罪，則上開檢察官起
    訴法條應有未洽，然因基本社會事實同一，且被告顏宏儒及
    甲○○分別經本院於準備程序及審判程序告以上開應論處之
    罪名，對渠等之防禦權不生不利之影響，本院自應變更起訴
    法條予以審究。
  (三)被告顏宏儒與同案被告張家杰二人就上開犯罪事實(一)部分之
    犯行，被告顏宏儒、甲○○與同案被告張家杰三人就上開犯
    罪事實(二)部分之犯行，分別有犯意聯絡及行為分擔，均為共
    同正犯。
  (四)被告顏宏儒、甲○○及同案被告張家杰已著手實行上開犯罪
    事實(二)部分竊盜犯罪行為而不遂，為未遂犯，依刑法第二十
    五條第二項之規定，按既遂犯之刑度減輕之。
  (五)爰審酌被告顏宏儒及甲○○均正值青壯，不思循正途獲取財
    物，竟與同案被告張家杰共同行竊他人財物，被告顏慧如則
    協助同案被告張家杰搬運贓物，均欠缺尊重他人所有權之觀
    念，犯罪動機及手段均無足取；惟被告顏宏儒、甲○○前均
    未曾因犯罪而經判處及執行自由刑，被告顏慧如亦僅於九十
    五年間曾因竊盜案件而經判處並執行拘役三十五日完畢，有
    臺灣高等法院被告前案紀錄表在卷可參，素行均非甚惡；被
    告顏宏儒所參與上開犯罪事實(一)部分所竊得之贓車經警迅速
    查獲並返還被害人，被告顏宏儒、甲○○所參與上開犯罪事
    實(二)部分則尚未竊得財物即遭查獲，被告顏慧如所為上開犯
    罪事實(三)部分之搬運贓物行為，使同案被告張家杰得以迅速
    將贓物運離及銷贓，造成警方查緝之困難及被害人鄭茵文之
    損害，兼衡渠等智識程度、犯後坦承犯行之態度等一切情狀
    ，分別量處如主文所示之刑，被告顏宏儒部分尚定其應執行
    刑，併均諭知易科罰金之折算標準。
  (六)沒收：
  1.上開犯罪事實(一)部分所扣得之鑰匙一支（臺灣基隆地方法院
    檢察署九十九年度證字第六二四號扣押物品清單），係共同
    正犯張家杰所有而供其與被告顏宏儒為該部分犯行所用之物
    ；上開犯罪事實(二)部分所扣得之捲揚機一臺（臺灣基隆地方
    法院檢察署九十九年度證字第一二三七號扣押物品清單），
    亦係共同正犯張家杰所有而供其與被告顏宏儒、甲○○為該
    部分犯行所用之物，爰均依刑法第三十八條第一項第二款併
    予宣告沒收。
  2.至上開犯罪事實(一)部分所扣得捲揚機、電鑽、砂輪切割機、
    發電機各一臺發電機均係同案被告張家杰所有之物，三九八
    六－ＤＧ號車牌二面係同案被告張家杰自他人報廢車輛所摘
    取；另上開犯罪事實(二)部分所扣得汽車輪胎四個係被告甲○
    ○所有之物，MOTOROLA廠牌及NEC 廠牌行動電話各一支分別
    係被告顏宏儒及同案被告張家杰所有之物，Ｅ三－九八五九
    號及七Ｔ－七七五三號車牌各二面則係同案被告張家杰自他
    人報廢車輛所摘取，均與上開犯行無涉，此據同案被告張家
    杰供述在卷（本院九十九年度易字第二八一號卷第七二、一
    三五至一三六頁），且非違禁物，自無沒收之依據。
三、依刑事訴訟法第四百四十九條第二項，第四百五十條第一項
    、第三百條，刑法第二十八條、第三百二十條第一項、第三
    百二十一條第二項、第一項第四款、第三百四十九條第二項
    、第二十五條第二項、第四十一條第一項前段、第三十八條
    第一項第二款、第五十一條第五款，刑法施行法第一條之一
    第一項、第二項前段，逕以簡易判決處刑如主文。
四、自簡易判決送達之日起十日內，得向本院提起上訴（須附繕
    本）。
中    華    民    國    99    年     8    月    24    日
                  基隆簡易庭法  官  陳賢德
以上正本證明與原本無異。
如不服本判決，應於判決送達後10日內，向本院提出上訴書狀，
敘述上訴理由，上訴於本院合議庭，並按他造當事人之人數附具
繕本。
中    華    民    國    99    年    8     月    24    日
                            書記官  王靜敏
附錄論罪科刑法條
中華民國刑法第三百二十條第一項
意圖為自己或第三人不法之所有，而竊取他人之動產者，為竊盜
罪，處五年以下有期徒刑、拘役或五百元以下罰金。
中華民國刑法第三百二十一條
犯竊盜罪而有左列情形之一者，處六月以上、五年以下有期徒刑
：
一、於夜間侵入住宅或有人居住之建築物、船艦或隱匿其內而犯
    之者。
二、毀越門扇、牆垣或其他安全設備而犯之者。
三、攜帶兇器而犯之者。
四、結夥三人以上而犯之者。
五、乘火災、水災或其他災害之際而犯之者。
六、在車站或埠頭而犯之者。
前項之未遂犯罰之。
中華民國刑法第三百四十九條第二項
搬運、寄藏、故買贓物或為牙保者，處五年以下有期徒刑、拘役
或科或併科一千元以下罰金。

司法院資訊處製作；財團法人民間司法改革基金會備份。
